【裁判字號】    98,交聲,3233
【裁判日期】    981014
【裁判案由】    交管條例聲異
【裁判全文】
臺灣板橋地方法院交通事件裁定        98年度交聲字第3233號
原處分機關  臺北市交通事件裁決所
異  議  人
即受處分人  甲○○
上列異議人因違反道路交通管理處罰條例案件，對於臺北市交通
事件裁決所於民國98年8 月24日以北市裁罰字第裁22-A1A233954
號違反道路交通管理事件裁決書所為之處分，聲明異議，本院裁
定如下：
    主    文
異議駁回。
    理    由
一、異議意旨略以：受處分人即異議人甲○○於民國98年4 月26
    日11時許，騎乘車號MEL-790 普通重型機車，沿臺北市○○
    ○路○ 段22巷東往西方向行經肇事路口時，雖與沿幹線道溫
    洲街南往北方向，由吳家維駕駛之車號JA3-439 普通重型機
    車發生碰撞，然吳家維當時係逆向超車又超速，且事故發生
    時，異議人已行駛至路口過半，實無法讓吳家維機車先行，
    是原處分機關仍予裁處，係有不當，爰聲明異議，請求撤銷
    云云。
二、按汽車（包含機器腳踏車）駕駛人爭道行駛，有支線道車不
    讓幹線道車先行者，處新臺幣（下同）600 元以上1,800 元
    以下之罰鍰，並記違規點數1 點；汽車駕駛人，駕駛汽車違
    反道路交通安全規則，因而肇事致人受傷者，記違規點數3
    點，道路交通管理處罰條例第45條第9 款、第63條第1 項第
    1 款、第61條第3 項分別定有明文。
三、經查：
  (一)異議人所有前開機車，於上述時地，因「支線道車不讓幹線
    道車先行」及「違反道路交通安全規則因而肇事致人受傷」
    之違規事實，經臺北市政府警察局交通警察大隊員警舉發等
    情，有臺北市政府警察局98年5 月13日北市警交大字第A1A2
    33954 號舉發違反道路交通管理事件通知單、98年7 月20日
    北市警交大事字第09832421900 號函、道路交通事故初步分
    析研判表、現場圖、大安分局交通分隊道路交通事故補充資
    料表各1 份、談話紀錄表2 份、監視器錄影光碟1 份、監視
    器錄影畫面翻拍照片6 張在卷可稽，堪信為真。
  (二)異議人雖以前詞置辯，然：
  1.按道路交通標誌標線號誌設置規則第58條、第59條、第172
    條、第177 條、第211 條已有幹、支道依不同道路交通設施
    設置之原則，如：交岔路口若設有閃光紅燈或「讓」、「停
    」等標誌、標線之道路則為支線道，設有閃光黃燈或未設上
    述相關標誌、標線道路為幹線道，有交通部91年9 月12日交
    路字第0910008816號函釋在卷可參。查本件異議人當時所行
    駛之新生南路3 段22巷，道路中央有單行道之指示，在與溫
    州街交岔路口前方設有八角型「停」標誌及停止線，有卷附
    臺北市政府警察局交通警察大隊98年7 月20日北市警交大事
    字00000000000 號函、道路交通事故現場圖2 紙、照片1 紙
    在卷可考（見本院卷第22、23、27頁），顯見異議人所行駛
    之新生南路3 段22巷為支線道甚明。
  2.按行至無號誌或號誌故障而無交通指揮人員指揮之交岔路口
    ，支線道車應暫停讓幹線道車先行，道路交通安全規則第10
    2 條第1 項第2 款前段定有明文；而道路交通管理處罰條例
    及道路交通安全規則有關「讓車」之規定，旨在確認行車順
    序及劃分道路路權，以維護交通往來之安全，故所謂「讓」
    ，當指車輛駕駛人必須將車輛暫停，待有路權之他車輛駕駛
    人通過，安全無虞時，始能再繼續通行之謂，且經查道路交
    通安全規則等相關法令，路口路權規定並未因車輛行駛距離
    而有所變更。復按停車再開標誌，用以告示車輛駕駛人必須
    停車觀察，認為安全時，方得再開，道路交通標誌標線號誌
    設置規則第58條第1 項前段亦有明文。查異議人所行駛之新
    生南路3 段22巷，為設有「停」標誌之「支線道」，而相撞
    之吳家維所行駛之溫州街為「幹線道」，則異議人之支線道
    車行經該肇事路口時，依前開說明，原應先停車、觀察，並
    禮讓幹線道車優先通過，待確認已無來車且安全無虞時，方
    得起步穿越該路口，其在駛進路口跨越道路之過程中，也須
    隨時注意幹線道車之車況，作停讓之準備。
  3.異議人雖辯稱：我行駛至肇事路口時，有先確認左側無來車
    後，才繼續直行至路口過半之肇事地點，突見吳家維騎乘機
    車急駛而來，但因對方車速太快，我煞車不及，才會發生碰
    撞云云。惟依肇事路口監視器錄影畫面所示，異議人於播放
    時間6 分57秒時，甫駛入上揭肇事路口，當時吳家維也已在
    異議人機車左前方且十分接近路口處；則依前述兩人所在位
    置以觀，異議人當時應可發現左前方直行而來之吳家維機車
    ，而應依法先將機車暫停，待對方通過後之安全無虞時，始
    繼續前行；但異議人卻未讓幹線道之吳家維先行，致其雙腳
    膝蓋擦傷，則異議人辯稱有注意左右來車，係在確定左側無
    車後始通行云云，即非屬實，是其有未讓讓幹線道車先行致
    人受傷之違規情事甚明；縱當時吳家維有超速之情形，亦非
    異議人可得據以免責之事由。再者，相撞之吳家維機車進入
    肇事路口時，異議人機車車身尚未完全跨越路口中央等情，
    則有上述監視器錄影畫面可憑，故異議人辯稱係因已行至路
    口過半無從禮讓幹線道車云云，亦非可採。
四、綜上所述，異議人於上揭時、地確有支線道車不讓幹線道車
    先行及違反道路交通安全規則肇事致人受傷之違規行為，則
    原處分機關依道路交通管理處罰條例第45條第9 款、第63條
    第1 項第1 款、第61條第3 項及違反道路交通管理事件統一
    裁罰基準表之規定，裁處受分人罰鍰600 元並記違規點數4
    點，核無違誤。受處分人聲明異議，指摘原處分不當，為無
    理由，應予駁回。
五、據上論斷，依道路交通案件處理辦法第19條，裁定如主文。
中    華    民    國    98    年    10    月    14    日
                  交通法庭   法  官  洪珮婷
以上正本證明與原本無異。
如不服本裁定，應於送達後5日內向本院提出抗告狀。
                             書記官  陳永訓
中    華    民    國    98    年    10    月    14    日


司法院資訊處製作；財團法人民間司法改革基金會備份。
